臺灣新竹地方法院民事裁定  
111年度監宣字第370號
聲請人兼下列關係人張惠玉
之代理人    張惠美  


代  理  人  王中平律師
相  對  人  吳春妹  

關  係  人  張惠珠  

            張文獻  

            張惠玉  



上列聲請人聲請監護宣告事件，本院裁定如下：
    主    文
一、宣告吳春妹（女，民國00年0月00日生，身分證統一編號：Z
    000000000號）為受監護宣告之人。
二、選定張惠珠（女，民國00年0月00日生，身分證統一編號：Z
    000000000號）為上開受監護宣告之人之監護人。
三、指定張文獻（男，民國00年0月00日生，身分證統一編號：Z
    000000000號）為會同開具財產清冊之人。
四、聲請程序費用由受監護宣告之人負擔。
    理    由
一、聲請意旨略以：聲請人係相對人之三女，相對人自民國109
    年起，因失智之原因，雖送醫診治仍不見起色，近日甚且已
    因精神障礙或其他心智缺陷，致不能為意思表示或受意思表
    示，或不能辨識其意思表示之效果，為此依民法第14條第1
    項，聲請准予對相對人為監護宣告，並依民法第1111條規定
    請選定聲請人為其監護人，另指定關係人張惠珠為會同開具
    財產清冊之人等語，並提出中華民國身心障礙證明、診斷證
    明書、同意書、親屬系統表、戶籍謄本、近2年就醫及支付
    外勞費用單據等件為憑。
二、按對於因精神障礙或其他心智缺陷，致不能為意思表示或受
    意思表示，或不能辨識其意思表示之效果者，法院得因本人
    、配偶、四親等內之親屬、最近一年有同居事實之其他親屬
    、檢察官、主管機關或社會福利機構之聲請，為監護之宣告
    ，民法第14條第1 項定有明文。
三、查聲請人係相對人之三女，有戶籍謄本及親屬系統表附卷可
    憑，聲請人為有權提起本件聲請之人，堪可認定。又相對人
    領有重度身心障礙證明一情，有中華民國身心障礙證明可參
    （見本院卷第9頁），聲請人表示其因失智已無法自理生活
    等語，衡情核屬家事事件法第167條第1項但書規定之法院無
    訊問之必要，爰逕由鑑定人就應受監護宣告之人之精神或心
    智狀況予以鑑定（司法院民國108年5月3日院台廳少家二字
    第1080012322號函參照）。本院委由鑑定人即臺北榮民總醫
    院新竹分院林明燈醫師在該醫院精神科門診室就相對人之現
    況為鑑定，並提出精神鑑定報告書略以：鑑定時相對人外觀
    穿著病患衣服，臉部表情對外在刺激沒有變化，叫喚名字時
    尚可回應，詢問年齡表示自己58歲，不知道是否已吃過早餐
    ，無法回答後續衍生的問題，無法以行為回答問題，無法清
    楚了解相對人意思，無法依據指令執行行動，無法簽名。依
    檢查之結果配合相關資料顯示，相對人患有失智症，且其臨
    床症狀、理學檢查及相關記錄呈現其受疾病影響，導致思考
    、知覺及大腦認知功能方面之判斷、抽象思考能力等無法正
    常執行，亦無法辨識物品價值及確認使用財務的情況，因此
    推估其對於困難事件及金融財務的理解力及判斷能力有無法
    正常執行的可能性，綜上，顯示相對人目前因疾病導致無法
    意思表示或不能辨識意識表示之效果等語，有臺北榮民總醫
    院新竹分院111年9月26日北總竹醫字第1110501448號函暨檢
    附之精神鑑定報告書附卷為憑，並有聲請人提出之上揭相對
    人身心障礙證明可依。堪認相對人因上開精神障礙之故，致
    不能為意思表示、受意思表示，或不能辨識其意思表示之效
    果至明。從而，聲請人聲請宣告相對人為受監護宣告之人，
    核無不合，應予准許。
四、次按，受監護宣告之人應置監護人；法院為監護之宣告時，
    應依職權就配偶、四親等內之親屬、最近一年有同居事實之
    其他親屬、主管機關、社會福利機構或其他適當之人選定一
    人或數人為監護人，並同時指定會同開具財產清冊之人，民
    法第1110條、第1111條第1項定有明文。經查：
(一)相對人之配偶已歿，兩人育有一子三女即聲請人、關係人張
    惠玉、張惠珠、張文獻，聲請人及張惠珠均有意擔任相對人
    之監護人，惟兩人對於照顧相對人之方式意見迥異，聲請人
    主張要將相對人送至安養機構，張惠珠則主張維持在家由親
    人及外勞、看護照顧方式，足認兩人無法合作進行相對人之
    養護照顧事宜，若由兩人共同監護相對人，兩人對相對人之
    醫療方式及養護規劃等重大事項，恐難協調並達成一致意見
    ，徒增親屬間困擾且不利於相對人事務之處理，故相對人實
    不宜由聲請人及張惠珠共同監護。
(二)聲請人、張惠玉、張惠珠、張文獻就本案之意見如下：
　1.張惠珠表示：伊願意擔任相對人之監護人，同意由張文獻擔
    任會同開具財產清冊之人，將相對人送到安養院不是最好的
    照顧，不如由伊照顧，伊退休後就照顧父母，照顧了18年；
    外勞為相對人洗頭時把她的頭壓低，洗到相對人滿臉泡泡，
    跟外勞說了5次都沒改善，或不知道給相對人吃什麼導致相
    對人拉肚子，這些細節沒有參與的人不會知道；伊願意把相
    對人接回家照顧，伊住在父母家附近，以前伊是回家裡照顧
    相對人，但張惠玉回來就趕走伊，伊願意把相對人接回家照
    顧等語。
　2.張文獻表示：伊同意由張惠珠擔任相對人之監護人，且願意
    擔任會同開具財產清冊之人，張惠珠照顧家裡十幾年，比較
    適合擔任相對人之監護人；張惠玉人在美國，她不適合擔任
    監護人；父親有留遺囑、留遺產給相對人，伊有跟聲請人溝
    通把遺產拿出來照顧相對人，但聲請人沒有公開遺囑等語。
　3.聲請人、張惠玉表示：對於由張惠珠擔任相對人之監護人沒
    有意見，父親於111年3月過世後，張文獻因遺產問題對相對
    人不聞不問，張惠珠雖有對相對人表示關心，但其有躁鬱症
    ，且就相對人之照顧方式與聲請人意見分歧，張惠珠就減少
    對相對人之探望與照顧，相對人即由聲請人照顧迄今。過去
    找過外勞、看護來照顧相對人，但張惠珠對於找來的人有不
    滿，導致看護都做不久，所以才想送療養院等語。
　4.以上有本院訊問筆錄、聲請人陳報狀可參（本院卷第164頁
    至第167頁，第179頁至第181頁）。綜上，可知相對人在配
    偶111年3月去世前由親人及外勞、看護在家照顧已久，並無
    窒礙難行之處，顯見相對人已習於此種受照護方式，而張惠
    珠長期以來有實際參與相對人之照顧，對外勞、看護照顧相
    對人之方式有所要求並要求改善，於情於理並無不妥，是聲
    請人在111年3月後接手照顧相對人未久，即認應將相對人送
    至療養院照顧，實難認合於相對人之最佳利益，爰選定張惠
    珠為相對人之監護人，並指定張文獻任相對人之會同開具財
    產清冊之人，以維護相對人之利益。
(三)至聲請人表示張惠珠有躁鬱症部分縱然屬實，然審酌張惠珠
    到庭陳述時思路清晰、條理分明、應答流利、情緒亦穩定良
    好，顯見該病症並未影響張惠珠之日常事務處理能力，聲請
    人亦未就張惠珠因該病症而有不利於相對人之情事，提供相
    關證據供本院審酌，本院尚難逕認張惠珠不適宜擔任相對人
    之監護人；又聲請人主張張惠珠未就照顧相對人有穩定安全
    之方案云云，然張惠珠一貫主張相對人應在家由親人及外勞
    、看護照顧，並未改變，且其有實際參與照顧相對人之過程
    ，已如前述，聲請人上開所稱，即難認有據。
(三)末依民法第1113條準用同法第1099條、第1099條之1規定，
    於監護開始時，監護人對於受監護宣告人之財產，應會同會
    同開具財產清冊之人於2個月內開具財產清冊，並陳報法院
    ，於開具完成並陳報法院前，監護人對於受監護宣告人之財
    產，僅得為管理上必要之行為，併此敘明。
五、依家事事件法第164條第2項，裁定如主文。
中　　華　　民　　國　　111 　年　　11　　月　　17　　日
               家事法庭  法　　　官  林建鼎 
以上正本係照原本作成。
如對本裁定抗告，須於裁定送達後10日之不變期間內，向本院提
出抗告狀（需附繕本），並繳納抗告費新臺幣1,000元。
中　　華　　民　　國　　111 　年　　11　　月　　17　　日
                         書　記　官　林毓青